臺灣高等法院民事判決　　　　　　　　99年度上易字第1224號
上　訴　人　行政院國軍退除役官兵輔導委員會龍崎工廠
法定代理人　許經世
訴訟代理人　賴鴻鳴律師
　　　　　　劉錦勳律師
被　上訴人　東億營造有限公司
法定代理人　蘇清東
訴訟代理人　楊明廣律師
上列當事人間請求債務人異議之訴事件，上訴人對於中華民國99
年10月29日臺灣臺北地方法院99年度訴字第4199號第一審判決提
起上訴，本院於100年2月15日言詞辯論終結，判決如下：
    主  文
上訴駁回。
第二審訴訟費用由上訴人負擔。
  事實及理由
一被上訴人起訴主張：上訴人前訴請被上訴人給付貨款(貨品為
  百分之六十硝甘膠質炸藥，下稱系爭炸藥)，經臺灣臺南地方
  法院90年訴字第1605號判決勝訴確定（下稱系爭確定判決），
  嗣於91年間聲請強制執行，不足受償部分經臺灣臺北地方法院
  （下稱臺北地院）91年度執字第3246號強制執行事件核發債權
  憑證，其強制執行程序即終結。其後上訴人直到99年間方再以
  上開債權憑證為執行名義聲請強制執行，經臺北地院99年度司
  執字第83073號強制執行事件（下稱系爭強制執行事件）扣押
  被上訴人之存款，然依民法第127條第8款規定，上訴人之貨款
  請求權消滅時效為2年，再依民法第137條第3項規定，其中斷
  後重行起算之時效期間為5年，上訴人於99年間聲請強制執行
  時，其請求權已罹於時效，被上訴人得拒絕給付等情，依強制
  執行法第14條第1項規定，求為判決撤銷系爭強制執行事件之
  強制執行程序。並答辯聲明：駁回上訴。
二上訴人則辯稱：民法第127條第8款所稱「商品」，應限於日常
  生活頻繁交易之消費性商品。被上訴人為承攬工程所需，於89
  年間向上訴人購買系爭炸藥，屬事業用爆炸物，非一般消費性
  商品，其價金高達新臺幣（下同）96萬7,387元，不具宜迅速
  履行之性質，不適用民法第127條第8款規定，其消滅時效應為
  15年。上訴人持系爭確定判決聲請強制執行後，分別於91年4
  月10日、91年10月16日受償17萬1,947元、2萬6,747元，先後
  抵充執行費用、利息與原本後，尚有84萬8,909元未獲清償，
  嗣查知被上訴人有營業收入，方於99年9月2日持債權憑證聲請
  強制執行，其請求權未罹於時效等語。聲明請求駁回被上訴人
  之訴。爰上訴聲明：(一)原判決廢棄。(二)被上訴人在第一審之訴
  駁回。
三被上訴人起訴主張：上訴人於91年間持系爭確定判決聲請強制
  執行被上訴人之財產後，不足受償部分業經執行法院發給債權
  憑證，其後迄99年9月2日方再度聲請強制執行，於系爭強制執
  行事件扣押被上訴人之存款等情，業據提出系爭確定判決、債
  權憑證、系爭強制執行事件執行命令等影本為證，並經原法院
  依職權調閱上開卷宗，查核屬實，上訴人就此部分並未爭執，
  自堪信此部分主張為真正。
四被上訴人復主張：上訴人於系爭確定判決係請求被上訴人給付
  貨款，依民法第127條第8款規定，其請求權消滅時效為2年，
  再依民法第137條第3項規定，其中斷後重行起算之時效期間為
  5年，故上訴人於91年間聲請之強制執行程序終結後，迄99年
  間再聲請強制執行時，其請求權已罹於時效等語，惟此為上訴
  人所否認，並以前詞置辯。經查：
 (一)按商人、製造人、手工業人所供給之商品及產物之代價，其
   請求權因2年間不行使而消滅。民法第127條第8款定有明文規
   定，而民法第127條立法理由謂「本條臚舉請求權，宜速履行
   ，亦有宜速履行之性質，故消滅時效期間，定為二年」。故
   立法理由並未闡示僅適用於「日常生活頻繁交易之消費性商
   品及產物」之代價，自不得任意限縮解釋至明。故上訴人辯
   稱上開規定之商品應限於日常生活頻繁交易之消費性商品云
   云，並無依據。
 (二)被上訴人雖主張「按民法第一百二十七條第八款所定，商人
   、製造人、手工業人所供給之商品及產物之代價，係指商人
   就其所供給之商品及製造人、手工業人就其所供給之產物之
   代價而言，蓋此項代價債權多發生於日常頻繁之交易，故賦
   與較短之時效期間以促從速確定，若以商品或產物為標的之
   債，其債權人既不必為商人、製造人或手工業人，即因此所
   生之請求權與一般之請求權無異，自應適用一般之長期時效
   規定，而不包括於本款所定短期時效之內。」業據最高法院
   39年台上字第1155號著有判例，而本件非屬日常生活頻繁交
   易之商品，自應適用15年消滅時效云云。惟查上開判例係闡
   釋「商人就其所供給之商品及製造人、手工業人就其所供給
   之產物之『代價』」與「若以『商品或產物』為標的之債，
   其債權人既不必為商人、製造人或手工業人，即因此所生之
   請求權與一般之請求權無異，自應適用一般之長期時效」二
   者，則本件系爭確定判決係「貨款」之請求，並非「貨品或
   產品」之請求，自應適用2年短期消滅時效。雖上訴人稱上揭
   判例已闡釋代價債權多發生於日常頻繁之交易云云，惟查上
   開判例基於確定事實屬經營雜貨之粗紙二千貫之買賣契約，
   為業務內所供給之商品，故認定多發生於日常頻繁之交易等
   語，並非限縮僅以日常頻繁之交易為限，上訴人自為限縮解
   釋，於法未合，自無足採。
 (三)上訴人雖又稱本院96年度上更(二)第203號判決亦認非消費性商
   品請求權給付代價，並無民法第127條第8款之適用云云，惟
   查上開判決，業據最高法院廢棄發回，並經本院以98年度上
   更(三)40號受理判決，惟目前尚未確定，且該件事實認定之貨
   品係屬生財器具，與本件系爭確定判決所認定一次性使用之
   貨品(詳如下述)不同，自不得比附援引。
 (四)上訴人營業項目第一項係各種工礦用炸藥(硝銨混合炸藥、硝
   油炸藥、硝甘炸藥)各種軍用火藥品、濃硝酸、硫酸及混酸之
   製造加工買賣及進出口業務，有台南縣稅捐稽徵處(八七)南
   縣稅字第0814號營業登記證影本可按(見本院卷第39頁)，且
   為被上訴人所不爭執。而按「又民法第一百二十七條第八款
   所謂商人所供給之商品代價，係指商人所供給其所從事營業
   項目之商品代價而言。若商人所出售者係其生財器具，則無
   該條款之適用，而應適用同法第一百二十五條規定之十五年
   時效。」(參見最高法院80年台上字第236號判決)，而被上訴
   人透過對系爭炸藥之一次性使用(即無法重複性使用)，獲得
   經濟上功能之滿足，並非得為重複性使用之生財器具，應屬
   消費性商品及產物，上訴人於系爭確定判決係請求給付系爭
   炸藥之貨款，則其價金屬民法第127條第8款所規定「商人、
   製造人、手工業人所供給之商品及產物之代價」，其請求權
   消滅時效為2年。上訴人辯稱本件價金不具宜迅速履行之性質
   等語，難認有據。
 (五)上訴人之請求權既經判決確定，其原有消滅時效期間不滿5年
   ，依民法第137條第3項規定，因中斷而重行起算之時效期間
   為5年，故上訴人之請求權因91年間聲請強制執行而中斷後，
   自中斷之事由終止即強制執行程序終結時，重行起算5年（民
   法第137條第1項參照）。上訴人於91年4月10日、91年10月16
   日因強制執行而部分受償後，強制執行程序即告終結，經執
   行法院發給債權憑證等情，有債權憑證可稽，並為兩造所不
   爭執。則迄99年9月2日上訴人復聲請強制執行前，既無任何
   中斷時效之事由，上訴人之請求權消滅時效應已於96年間即
   完成，故被上訴人主張拒絕給付，為有理由，上訴人於系爭
   強制執行事件聲請強制執行被上訴人之財產，即不應准許。
 (六)從而，被上訴人主張執行名義成立後，有消滅或妨礙債權人
   請求之事由發生，依強制執行法第14條第1項規定，求為判決
   撤銷系爭強制執行事件之強制執行程序，為有理由。
五綜上所述，被上訴人主張上訴人之貨款請求權消滅時效為2年
  ，依民法第137條第3項規定，其中斷後重行起算之時效期間為
  5年，則上訴人於99年間聲請強制執行時，其請求權已罹於時
  效，被上訴人得拒絕給付等語自屬可信。上訴人抗辯本件不適
  用民法第127條第8款規定，其消滅時效應為15年，上訴人持系
  爭確定判決聲請強制執行未罹於時效云云，並不足採。從而，
  被上訴人請求准撤銷系爭強制執行事件之強制執行程序，為有
  理由。原審為被上訴人勝訴之判決，於法無違。上訴意旨仍執
  陳詞指摘原判決不當，求予廢棄改判，為無理由，應予駁回。
六據上論結，本件上訴為無理由，依民事訴訟法第449條第1項、
  第78條，判決如主文。
中    華    民    國   100    年    3     月    1     日
                    民事第五庭
                        審判長法  官  李錦美
                              法  官  鍾任賜
                              法  官  黃雯惠
正本係照原本作成。
不得上訴。
中    華    民    國   100    年    3     月    2     日
                              書記官  鐘秀娥